臺灣高等法院刑事判決
                                   106年度上易字第2606號
上  訴  人
即  被  告  張Ｏ雄
選任辯護人  李路宣律師
上列上訴人因家暴毀損案件，不服臺灣臺北地方法院106 年度審
易字第1208號，中華民國106 年10月23日第一審判決（起訴案號
：臺灣臺北地方法院檢察署106 年度偵字第9054號），提起上訴
，本院判決如下：
    主  文
上訴駁回。
    事  實
一、張Ｏ雄係張Ｏ煌之兄，為二親等之旁系血親兄弟關係，屬家庭
    暴力防治法第3 條第4 款規定之家庭成員，兩人因家產管理
    問題而相處不睦。張Ｏ雄於民國105 年12月13日6 時47分許
    （起訴書誤載為6 時45分許），於臺北市○○區○○路0段000巷
    00號B1地下室停車場編號第20號停車位（平日由張Ｏ煌管理
    使用，並租用予他人）處，竟基於毀損之犯意，自地面拾起
    他人掃把，先持該掃把之棍柄戳擊張Ｏ煌裝置前開停車位後
    方牆壁上方之半球型監視器（下稱監視器），使該監視器之
    塑膠外殼脫離並掉落在地，再以右腳踢擊該掉落在地之監視
    器塑膠外殼（價值新臺幣〔下同〕800元），以此方式損壞監
    視器之塑膠外殼，使其失去美觀及保護監視器本體之效用，
    足以生損害於張Ｏ煌。
二、案經張Ｏ煌訴由臺灣臺北地方法院檢察署檢察官偵查起訴。
    理  由
一、證據能力：
    按被告以外之人於審判外之言詞或書面陳述，除法律有規定
    者外，不得作為證據，刑事訴訟法第159 條第1 項固定有明
    文。惟按當事人、代理人或辯護人於法院調查證據時，知有
    第159 條第1 項不得為證據之情形，而未於言詞辯論終結前
    聲明異議者，視為有前項之同意，同法第159 條之5 第2 項
    亦定有明文。查檢察官、被告張Ｏ雄及其辯護人對於本判決
    下列所引用之供述證據之證據能力，於本院審判中均未加以
    爭執，且迄言詞辯論終結前均未聲明異議，本院審酌結果，
    認上開證據資料製作時之情況，尚無違法不當及證明力明顯
    過低之瑕疵，亦認為以之作為證據應屬適當，爰依前開規定
    ，認均具有證據能力。又本件認定事實引用之卷內非供述證
    據，並無證據證明係公務員違背法定程序取得，依刑事訴訟
    法第158 條之4 規定反面解釋，均有證據能力。
二、實體部分：
    上揭事實，業據上訴人即被告張Ｏ雄（下稱被告）於本院審
    理時自白認罪（見本院卷第48頁），核與證人即告訴代理人
    陳Ｏ偉、證人即告訴人張Ｏ煌、證人李Ｏ貞於偵查或原審之證
    述情節相符（見偵他卷第34、35頁、原審卷第41、42頁、第
    48頁反面至第50頁），並有監視器錄影光碟3 片、監視器翻
    拍畫面、臺灣臺北地方法院檢察署勘驗筆錄、JKK 監控網科
    技有限公司估價單、監視器光碟擷錄照片及監視器損壞照片
    、原審勘驗筆錄暨翻拍照片各1 份在卷可佐（見偵他卷第6-
    9 頁、第16頁反面、第18-25 頁、原審卷第22至24頁），足
    認被告之任意性自白確與事實相符。綜上，本案事證明確，
    被告犯行堪以認定，應依法論科。
三、論罪：
    按家庭暴力防治法所稱家庭暴力，指家庭成員間實施身體、
    精神或經濟上之騷擾、控制、脅迫或其他不法侵害之行為；
    家庭暴力罪，指家庭成員間故意實施家庭暴力行為而成立其
    他法律所規定之犯罪，家庭暴力防治法第2 條第1 款、第2
    款分別定有明文。查本件告訴人為被告之胞弟，為二親等旁
    系系血親，具有同法第3 條第4 款所稱之家庭成員關係，且
    被告對告訴人所有之財產實施不法侵害之毀損行為，故被告
    所為該當家庭暴力防治法所稱之家庭暴力罪，惟因家庭暴力
    防治法對於家庭暴力罪並無科處刑罰之規定，僅依刑法予以
    論罪科刑即可。是核被告所為，係犯刑法第354 條之毀損物
    品罪。檢察官雖漏未論及被告犯家庭暴力罪等情，然起訴書
    犯罪事實欄已有記載相關家庭成員關係及犯罪構成要件，本
    院自得一併審究，附此敘明。
四、上訴駁回之理由： 
  ㈠本件經原審詳查研求後，認被告所犯家暴毀損犯行明確而適
    用刑法第354 條之毀損罪，並審酌被告與告訴人為兄弟關係
    ，不思和睦相處或以和平手段處理紛爭，竟率爾毀損告訴人
    之物，所為顯有不該，且於原審一度否認，復未與告訴人達
    成和解或取得告訴人諒解，惟參酌被告並無犯罪科刑紀錄之
    素行，本件毀損手段屬輕微，與遭毀損監視器外殼之價值，
    及其犯罪之動機、目的、大學畢業之智識程度、退休前為銀
    行經理，無需撫養他人之家庭經濟狀況等一切情狀，量處拘
    役20日，並諭知易科罰金之折算標準，於科刑時，已以行為
    人之責任為基礎，且斟酌刑法第57條所列各款事項，要無違
    反經驗法則、論理法則、比例原則，或其他逾越法律所規定
    範圍，抑或濫用權限之情事。
  ㈡被告上訴意旨雖再請求從輕量刑，辯護人另稱本件被告業已
    認罪，被告犯案動機係與告訴人有家庭財產糾紛，其因一時
    衝動才涉犯本案，且本件受損物品僅8 百元，被告經此偵審
    教訓，已體認冷靜行事，以和為貴之重要性，爰請給予被告
    附條件之緩刑宣告等語（見本院卷第49頁）。
  ㈢按刑事審判旨在實現刑罰權之分配的正義，故法院對有罪被
    告之科刑，應符合罪刑相當之原則，使輕重得宜，罰當其罪
    ，以契合社會之法律感情，此所以刑法第57條明定科刑時應
    審酌一切情狀，尤應注意該條所列10款事項以為科刑輕重之
    標準，為整體之評價，俾使法院就個案之量刑，能斟酌至當
    ，使罪刑均衡，輕重得宜。而量刑輕重，係屬事實審法院得
    依職權自由裁量之事項，苟已斟酌刑法第57條各款所列情狀
    而未逾越法定刑度，不得遽指為違法（最高法院72年度台上
    字第6696號判例參照）。又按緩刑之宣告與否，固屬實體法
    上賦予法院得為自由裁量之事項，惟法院行使此項職權時，
    除應審查被告是否符合緩刑之法定要件外，仍應就被告有以
    暫不執行其刑為適當之情形，亦即應就被告有無再犯之虞，
    及能否由於刑罰之宣告而策其自新等加以審酌（最高法院97
    年度台上字第2328號判決意旨參照) 。
  ㈣查告訴人於本院陳稱：我無法與被告和解，當初被告於另案
    告我傷害，且涉犯本件毀損犯行後，還不斷對我提告，要我
    出庭，我認為他沒有誠意認錯，原審判決被告可以易科罰金
    的刑度，我可以接受，還是要給被告處罰等語（見本院卷第
    48頁反面）；顯示被告與告訴人因家族財產管理問題相處不
    睦，彼此積怨已深，且迄今仍未化解歧見、達成和解。茲原
    判決已詳予審酌認定被告犯行所依憑之證據、刑法第57條各
    款及前開所列情狀，予以綜合考量，在法定刑度範圍內，詳
    予審酌科刑，經核原審量刑並無濫用量刑權限，亦無判決理
    由不備，或其他輕重相差懸殊等量刑有所失出或失入之違法
    或失當之處，且被告亦無暫不執行其刑為適當之情形。是被
    告上訴意旨請求從輕量刑及其辯護人請給予被告附條件之緩
    刑宣告等情，均無理由，應予駁回。
據上論斷，應依刑事訴訟法第368 條，判決如主文。
本案經檢察官高文政提起公訴，檢察官黃錦秋到庭執行職務。
中　　華　　民　　國   107    年    3     月    13    日
                  刑事第十一庭  審判長法  官  楊力進  
                                      法  官  許宗和
                                      法  官  蘇揚旭
以上正本證明與原本無異。
不得上訴。
                                      書記官  林立柏
中　　華　　民　　國   107    年    3     月    13    日